【裁判字號】    96,訴,10445
【裁判日期】    970313
【裁判案由】    侵權行為損害賠償
【裁判全文】
臺灣臺北地方法院民事判決             96年度訴字第10445號
原      告  乙○○
被      告  甲○○
上列當事人間侵權行為損害賠償事件，原告提起刑事附帶民事訴
訟，經本院刑事庭移送民事庭審理，本院於中華民國97年2月29
日言詞辯論終結，判決如下：
    主  文
被告應給付原告新臺幣貳佰參拾伍萬元，及自民國九十六年十一
月三日起至清償日止，按年息百分之五計算之利息。
訴訟費用由被告負擔。
    事實及理由
一、原告主張：被告甲○○知悉一般人均得以自己名義申設帳戶
    ，並預見提供帳戶予他人使用，將可能幫助他人用於掩飾或
    隱匿該他人因自己重大犯罪所得之財物或財產上之利益，仍
    基於幫助洗錢之不確定犯意，於民國96年6月下旬，將其所
    有開設如附表所示帳戶（下稱系爭帳戶）之存摺、印章、密
    碼與提款卡，以新臺幣（下同）6,000元之對價，將之出售
    予年籍、姓名不詳之詐欺集團成員。嗣該詐欺集團某成員於
    96年7月5日9時許，佯稱原告有電信費未繳納，及因開設大
    眾銀行帳戶涉嫌違反洗錢防制法等案件，為員警偵辦中，要
    求原告必須將存款匯入系爭帳戶內統一保管，於調查完畢後
    即將錢匯到原告之中國信託商業銀行帳戶，否則即刻派員警
    逮捕原告。原告因而陷於錯誤，乃依對方指示於同日將附表
    所示之款項（下稱系爭款項）匯入系爭帳戶，因數日後對方
    並未依約將錢匯回，原告始發覺受騙，爰依侵權行為之法律
    關係請求被告賠償原告所受損害等語。並聲明：被告應給付
    原告235萬元，及自起訴狀繕本送達翌日起至清償日止，按
    年息5％計算之利息。
二、被告對於出賣系爭帳戶與詐騙集團成員及原告將系爭款項匯
    入系爭帳戶等情並不爭執，惟辯稱：伊與原告完全不認識，
    是原告自己把錢匯入系爭帳戶，原告當初在刑庭審理時，有
    向伊表示如能逮捕該詐騙集團成員，即不會向伊求償，現在
    該詐騙集團已經落網等語，資為抗辯。並聲明：原告之訴駁
    回。
三、得心證之理由：
  (一)按因故意或過失，不法侵害他人之權利者，負損害賠償責任
    ；數人共同不法侵害他人之權利者，連帶負損害賠償責任；
    不能知其中孰為加害人者，亦同。造意人及幫助人，視為共
    同行為人。民法第184條第1項前段、第185條分別定有明文
    。又按民事上之共同侵權行為，並不以共同侵權行為人在主
    觀上有犯意聯絡為必要，如在客觀上數人之不法行為，均為
    其所生損害之共同原因，即所謂行為關連共同，已足以成立
    共同侵權行為。本件原告主張其遭詐騙集團詐騙，及將系爭
    款項匯入系爭帳戶之事實，業據其提出附表所示匯款地點之
    匯款單4紙（見本院96年度簡附民字第72號卷第5頁至第8頁
    ），並有上海商業儲蓄銀行民生分行96年9月13日上民字第0
    9600158號函及國泰世華商業銀行民權分行96年9月20日（96
    ）國世銀民權字第141號函所各附之被告開戶資料及交易明
    細表，附於本院96年度易字第2231號刑事卷可稽（以上均影
    本，分見該卷第29頁至第31頁、第37頁至第40頁），均核屬
    相符。又被告就其出賣系爭帳戶予詐騙集團成員等情，已於
    上開刑事案件偵審中自白不諱（見臺灣臺北地方法院檢察署
    96 年度偵字第15755號卷第39頁至第41頁及本院96年度易字
    第2231號卷第35頁至第36頁），其於本件審理中並未加以爭
    執，參以本院刑事庭96年度易字第2231號亦為相同之認定，
    是原告主張之上開事實，均屬可採，應堪信為真實。本件被
    告既將系爭帳戶之存摺、提款卡及密碼悉數交付詐騙集團之
    成員，該等行為與該詐騙集團詐騙原告之行為，在客觀上顯
    均為原告受詐騙系爭款項之共同原因，揆諸上揭規定及說明
    ，被告即須對於原告負侵權行為損害賠償責任。
  (二)被告雖另辯稱：其與原告完全不認識，是原告自行將系爭款
    項匯入系爭帳戶，且原告曾表示如能逮捕該詐騙集團成員，
    即不會向被告求償云云，惟查，原告既係受詐騙始將系爭款
    項匯入系爭帳戶，且被告出賣系爭帳戶之行為，又與該詐騙
    集團詐騙原告之行為，同屬原告受詐騙系爭款項之共同原因
    ，被告即對原告負侵權行為損害賠償責任，均已如上述，要
    無因被告並不認識原告而得免責。又據原告陳稱：其係向被
    告表示倘查獲該詐騙集團，並即獲清償後，始不向被告求償
    等語。衡諸社會常情，一般遭詐騙之受害人，均期盼能追回
    遭詐騙之款項，尚無僅因破獲詐騙集團，即可撫平遭詐騙所
    受之傷痛，是本件應以原告之主張為可採，即其對被告上開
    表示之真意，應係認被告並非詐騙集團之主謀或要員，倘原
    告能因破獲該詐騙集團而取回遭詐騙之款項，始放棄對被告
    之求償，非如被告所稱，原告在未獲任何賠償情況下，遽而
    免除被告之債務。是被告上開所辯，俱不足採。
  (三)次按給付無確定期限者，債務人於債權人得請求給付時，經
    其催告而未為給付，自受催告時起，負遲延責任。其經債權
    人起訴而送達訴狀，或依督促程序送達支付命令，或為其他
    相類之行為者，與催告有同一之效力。民法第229條第2項定
    有明文。經查，被告已於96年11月2日收受本院刑事庭將原
    告所提附帶民事訴訟移送本院民事庭之裁定，有送達證書附
    於本院96年度簡附民字第72號卷可稽（見該卷第11頁），是
    被告於斯時起即知原告對其提起本件訴訟而請求給付，應認
    該裁定之送達與催告有同一之效力，被告自該裁定送達之翌
    日即96年11月3日起，即應負遲延責任。
  (四)綜上所述，原告之主張為可採，被告所辯均不足取。從而，
    原告依侵權行為之法律關係，請求被告賠償其所受損害235
    萬元及自96年11月3日起至清償日止，按年息5％計算之法定
    遲延利息，為有理由，應予准許。
四、訴訟費用負擔之依據：依民事訴訟法第78條。
中    華    民    國    97    年    3     月    13    日
                  民事第四庭  審判長法  官  劉坤典
                                    法  官  匡  偉
                                    法  官  賴武志
以上正本係照原本作成
如對本判決上訴，須於判決送達後20日內向本院提出上訴狀
中    華    民    國    97    年    3     月    13    日
                                書記官  施若娟
附表：
┌──┬───────┬──────────┬────┐
│編號│  匯款地點    │     解款帳戶       │匯款金額│
├──┼───────┼──────────┼────┤
│ 1  │臺北縣中和市郵│國泰世華銀行民權分行│50萬元  │
│    │局            │第000000000000號    │        │
├──┼───────┼──────────┼────┤
│ 2  │臺北縣板橋市板│國泰世華銀行民權分行│40萬元  │
│    │信銀行華江分行│第000000000000號    │        │
├──┼───────┼──────────┼────┤
│ 3  │臺北縣板橋市江│上海銀行民生分行    │65萬元  │
│    │翠郵局        │第00000000000000號  │        │
├──┼───────┼──────────┼────┤
│ 4  │臺北縣板橋市三│上海銀行民生分行    │80萬元  │
│    │民路華南銀行  │第00000000000000號  │        │
└──┴───────┴──────────┴────┘


司法院資訊處製作；財團法人民間司法改革基金會備份。
